臺灣臺中地方法院交通事件裁定       100年度交聲字第2701號
原處分機關  交通部公路總局臺中區監理所
受處分人    王本清
即異議人
上列異議人即受處分人因違反道路交通管理處罰條例案件，對於
交通部公路總局臺中區監理所民國100年9月8日所為之處分（中
監違字第裁60-G1H304360號裁決書），聲明異議，本院裁定如下
：
    主    文
異議駁回。
    理    由
一、原處分機關意旨略以﹕異議人即受處分人王本清（下稱受處
    分人）駕駛車號0185-HP號自用小客車，於100年7月3日12時
    24分許，行經臺中市○○○路○段17巷處，因「限速50公里
    ，經檢定合格儀器測照，時速67公里，超速17公里(未滿20
    公里)」違規，經臺中市政府警察局交通警察大隊直屬第一
    分隊警員以科學儀器照相採證後逕行製單舉發。嗣受處分人
    於應到案日期前提出申訴，經原處分機關函請原舉發單位調
    查結果，仍認異議人所有之上開自用小客車確有前揭違規事
    實，遂於100年9月8日以中監違字第裁60-G1H304360號，依
    道路交通管理處罰條例第40條、第63條第1項第1款及違反道
    路交通管理事件統一裁罰基準表之規定，裁處其罰鍰新臺幣
    （下同）1,600元，並記違規點數1點等語。
二、聲明異議意旨略以：受處分人向監理機關提出申訴後，經監
    理所回函檢附警方採證照片，嗣受處分人重回事發地點於同
    一位置拍攝照片，顯示速限之部分，已被樹葉遮住而無法
    辨識，與前開採證照片拍攝時樹葉已剪掉之情況，明顯不同
    。且依受處分人所提供之另一照片可知，該處所設置「超速
    行駛照相開罰」警告標誌牌係位於路口轉角之樹下，駕駛人
    右轉時會因視線有死角而完全無法看到。懇請查明受處分人
    檢附照片與警方採證照片之差異，爰聲明異議等語。
三、按汽車駕駛人，行車速度超過規定之最高時速，或低於規定
    之最低時速，除有第43條第1項第2款情形外，處1,200元以
    上2,400元以下罰鍰；又汽車駕駛人有第40條情形者，除依
    原條款處罰鍰外，記違規點數1點，道路交通管理處罰條例
    第40條第12款、第63條第1項第1款分別定有明文。
四、經查：
(一)本件受處分人所有前揭自用小客車，於100年7月3日12時24
    分許，行經臺中市○○○路○段17巷處，因「限速50公里，
    經檢定合格儀器測照，時速67公里，超速17公里(未滿20公
    里)」違規，經臺中市政府警察局交通警察大隊直屬第一分
    隊警員以科學儀器照相採證後逕行製單舉發等情，有臺中市
    政府警察局中市警交第G1H304360號舉發違反道路交通管理
    事件通知單及舉發採證照片2幀在卷可稽；且異議人對其駕
    駛上開自用小客車有「行車速度超過規定之最高時速」之交
    通違規不爭執，此部分事實可堪認定。
(二)受處分人於申訴時陳稱其超速違規係因沿路限速標示不清楚
    ，復於聲明異議時辯以系爭路段之「速限50公里」標誌為樹
    木所遮蔽，及「超速行駛照相開罰」警告性告示牌未設置於
    明顯處所，駕駛人右轉時無法看見云云，惟依原舉發機關10
    0年8月15日中市警交執字第1000016507號函所檢附之前開限
    速、警告標誌照片，客觀上尚可明顯辨識而不致駕駛人有難
    以查見之情事，有該前開函文暨檢附照片等件在卷可查，且
    依受處分人提供之照片亦顯示，其中「超速行駛照相開罰」
    警告性告示牌確實清楚可見，足已提醒駕駛人應按該路段之
    速限行駛之意。復按，汽車駕駛人行車速度超過規定之最高
    速限，經採用固定或非固定式科學儀器取得證據資料證明者
    ，於一般道路須至少於100公尺前，明顯標示之，道路交通
    管理處罰條例第7條之2第3項固定有明文。然衡其立法用意
    ，不外表明科處違規人行政裁罰之終極目的乃在敦促駕駛人
    依行車速限駕駛，是以科學儀器採證，應由主管機關在顯明
    處告示，用以提醒駕駛人依道路限速行駛，以期在駕駛人避
    免受罰之心理下，達到依行車速限駕駛進而維護行車安全之
    最大效益，尚非謂如有違反，駕駛人超速行駛之違規行為即
    應不罰。換言之，縱認主管機關未在顯明處告示，惟駕駛人
    本有按速限行駛之注意義務，不能因主管機關未設置科學儀
    器採證標示以提醒駕駛人注意，駕駛人即得免於違規受罰之
    行政責任。再者，道路交通安全規則第93條第1款規定，行
    車速度，依標誌或標線之規定，無標誌或標線者，在市區道
    路，時速不得超過50公里，亦即於一般道路如無速限標誌或
    標線，行車時速本即不得超過50公里，受處分人為合法領取
    駕駛執照之人，對此當無不知之理，是縱令受處分人所述前
    開情形為真，駕駛人亦不得任憑已意超速行駛，而推諉需有
    警告標示之提醒，始知有遵循之義務，更無從以標誌不清或
    告示牌設置地點不明顯而無法看見警告標示牌即解免其責，
    況受處分人既於行車時沿途均未能查覺速限標誌顯示速度為
    何，自無依憑任何限速標誌而得確信其係已按速限行駛，則
    行駛時自仍須依前開規定意旨，按未標誌、標線之速限50公
    里行駛，方符前開法文規定之意旨。是受處分人前揭所辯，
    亦難採為免罰之依據。
五、綜上所述，本件受處分人之前揭車輛確有行車速度超過規定
    之最高時速未滿20公里之違規事實，從而，原處分機關據以
    援引首揭規定，裁處受處分人罰鍰1,600元，並記違規點數1
    點，並無不當。本件聲明異議為無理由，應予駁回。至於「
    超速行駛，照相開罰」之警告標示被樹葉遮住部分，應請臺
    中市政府警察局交通警察大隊注意修剪樹木或於適當地點另
    立標示，以免用路人未能及時注意，附此敘明。
六、據上論斷，應依道路交通管理處罰條例第87條第2項，道路
    交通事件處理辦法第18條，裁定如主文。
中    華    民    國   100    年    11    月    16    日
                  交通法庭  法  官  郭德進
以上正本證明與原本無異。
如不服本裁定應於送達後5日內向本院提出抗告狀(應附繕本)並
敘述抗告之理由。
                            書記官  陳彥蓉
中    華    民    國   100    年    11    月    16    日